臺灣高等法院臺南分院刑事判決　　　　100年度上易字第345號
上　訴　人　臺灣臺南地方法院檢察署檢察官
被　　　告　葉博智
上列上訴人因被告詐欺案件，不服臺灣臺南地方法院九十九年度
易更(一)字第九號中華民國一００年四月二十七日第一審判決（
起訴案號：臺灣臺南地方法院檢察署九十九年度偵字第一三一五
、二九三四、三一七一、四三四三號），提起上訴，本院判決如
下：
    主  文
上訴駁回。
    理  由
一、本件公訴意旨係以：被告葉博智於民國九十八年五月九日，
    在臺南市某處，將其當日申辦之行動電話門號000000
    0000號門號卡以新臺幣（下同）四百元之代價，交付予
    真實姓名年籍不詳之人使用，以此方式幫助他人實施詐欺取
    財犯行，嗣該不詳之人及所屬詐欺集團成員即意圖為自己不
    法之所有，而為下列所示之詐欺取財犯行：(一)詐欺集團於九
    十八年六月十六日某時在雅虎奇摩網站虛偽刊登拍賣遊戲機
    之不實訊息，致上網購物之被害人蔡宜庭陷於錯誤，該詐欺
    集團即以被告葉博智申辦之0000000000號電話撥
    打電話聯絡被害人蔡宜庭，被害人蔡宜庭乃依指示，於同年
    月十八日十一時三十三分許、十五時九分許，以自動提款機
    跨行轉帳方式，匯款六千二百元及五百元至另案被告李哲緯
    （已另為不起訴處分）所申辦之中華郵政股份有限公司新竹
    西大路郵局帳號00000000000000號帳戶內。
    (二)、經不詳之人以三角詐欺手法，於網路遊戲刊載販賣遊戲
    寶物之不實訊息，致被害人陳韻聖陷於錯誤，撥打其刊登之
    電話即被告葉博智申辦之門號0000000000號電話
    與對方聯絡，並依指示匯款四千三百元至不知情之寶物賣家
    即潘耿禎開立之郵局帳戶，同日某時亦有不詳之人用遊戲角
    色「戀愛夜語」登入該遊戲，以電話門號00000000
    00號電話聯絡潘耿禎，告知將以四千三百元向其購買遊戲
    幣，同日果有該款項匯入其郵局帳戶，潘耿禎不疑有他，即
    於同日將遊戲幣交付予該遊戲角色。(三)不詳之人以三角詐欺
    手法，於九十八年六月八日某時，於網路遊戲刊載販賣遊戲
    寶物之不實訊息，致被害人陳永鈞陷於錯誤撥打其刊登之葉
    博智申辦之門號0000000000號電話聯繫後，雙方
    合意交易價值八千元之遊戲貨幣三點五二億單位，被害人陳
    永鈞即於同日，將八千元匯入另案被告陳志賓（另為不起訴
    處分）所申辦之「八九五一」虛寶交易網帳號內。因認被告
    葉博智前開犯行涉有刑法第三十條、第三百三十九條第一項
    之幫助詐欺取財罪等語。
二、按案件曾經判決確者，應諭知免訴之判決，並得不經言詞辯
    論為之，刑事訴訟法第三百零二條第一款、第三百零七條，
    分別定有明文。又刑事訴訟法第三百零二條第一款所定「案
    件曾經判決確定者，應諭知免訴之判決」，即所謂一事不再
    理原則，關於實質上一罪或裁判上一罪，均有其適用（最高
    法院九五年度台上字第二九九七號判決意旨參照）。
三、經查：
(一)、被告葉博智可預見將自己申辦行動電話門號提供予不詳人士
    使用，可能幫助他人遂行詐欺取財之犯罪目的，竟仍以縱有
    以其申辦行動電話門號實施詐欺取財犯行，亦不違背其本意
    之幫助犯意，於九十八年五月九日，在臺南市某處門市部申
    辦威寶電信門號0000000000號行動電話，並以四
    百元之代價交予真實姓名、確實年籍均不詳綽號「阿華」之
    成年男子使用，而容任他人使用上開門號遂行犯罪，而該詐
    騙集團成員共同基於意圖為渠等不法所有之犯意聯絡，推由
    某成年人，於九十八年六月一日某時，以葉博智申辦上開電
    話門號聯繫被害人黃秀琴，並佯稱涉犯申辦人頭行動電話門
    號案件，須轉帳至指定帳戶以供清查云云，致黃秀琴陷於錯
    誤依其指示將款項五十萬元匯入詐騙集團成員所冒用陳品如
    名義在土地銀行民權分行申辦帳號00000000000
    00號之帳戶內，嗣經黃秀琴查詢才知遭騙，經報警而查悉
    上情之事實，已經臺灣臺北地方法院檢察署檢察官以九十九
    年度偵緝字第三０四號聲請簡易判決處刑，並由臺灣臺北地
    方法院以九十九年簡字第八四六號判決處有期徒刑四月，如
    易科罰金，以新臺幣一千元折算一日確定等情，有臺灣高等
    法院被告前案紀錄表、前開案號聲請簡易判決處刑書、刑事
    判決書各一份在卷可憑。
(二)、查被告葉博智於九十八年五月間見報上刊登收購行動電話門
    號廣告，遂與對方聯繫，由該真實姓名、年籍均不詳綽號「
    阿華」之成年男子於同年五月九日載被告至臺南市各行動電
    話門市申辦行動電話門號，被告共申辦遠傳電信行動電話門
    號0000000000、0000000000號、亞太
    電信0000000000號、威寶電信00000000
    00號及臺灣大哥大0000000000、000000
    0000號總計六支門號ＳＩＭ卡後，於同日均交付予綽號
    「阿華」之成年男子乙節，業據被告於一００年四月二十二
    日在原審訊問時陳述甚詳（見原審卷第八０至八二頁）；又
    遠傳電信行動電話門號0000000000、00000
    00000號、亞太電信0000000000號、威寶電
    信0000000000號及臺灣大哥大00000000
    00、0000000000號之申辦日期均為九十八年五
    月九日等情，此有遠傳電信資料查詢單（見本院九十九年度
    上易字第五八三號卷第一三頁）、亞太行動資料查詢單（見
    同上卷第一四頁）、威寶電信查詢單（見同上卷第一五頁）
    、臺灣大哥大股份有限公司基本資料查詢單（見同上卷第二
    九至三二頁）附卷可憑；則被告申辦前揭六支行動電話門號
    之日期既均為九十八年五月九日，核與被告上揭申辦行動電
    話過程之供述相符。是被告依詐騙集團成員負責收購行動電
    話之要求申辦多支行動電話門號後交予同一人，藉以供作詐
    騙集團對外行騙時使用之犯行，其申辦上開六支行動電話門
    號之時間、地點及交付對象等內容，均核與上開臺灣臺北地
    方法院前以九十九年度簡字第八四六號判決所認定之申辦時
    間相同，且依卷內資料，並無證據可以證明被告於同一日申
    辦所得行動電話門號係交付不同人士使用，故可認被告同一
    日申辦六支門號行動電話ＳＩＭ卡後均交予綽號「阿華」之
    成年男子，則僅係單純一次之幫助犯罪行為，且被告此一幫
    助犯罪行為，業經前述法院判決確定，堪認本件與前案應為
    同一案件而經重複提起公訴。
(三)、被告固於九十九年六月十五日在原審訊問時供稱：於九十八
    年五月九日與收購電話門號之男子一同去申辦行動電話門號
    ，約定每申辦一門號，即給付四百元之代價，將連同遠傳電
    信0000000000門號等四個電話門號賣予不詳之人
    ，並取得一千六百元之代價等語；又於九十九年一月十四日
    在臺灣板橋地方法院檢察署偵訊時供稱：我在同一天交付遠
    傳、和信、臺灣大哥大及亞太等四個電話ＳＩＭ卡，一張四
    百元，四張共賣一千六百元等語；復於九十九年三月二十三
    日在臺灣臺中地方法院檢察署檢察官偵訊時供稱：我在臺南
    辦的，遠傳、臺灣大哥大申辦二支，是同一天申辦的，我也
    是同一天交給對方等語，而均未提及有一併交付上開臺灣臺
    北地方法院判決之威寶門號云云。然經被告於一００年四月
    二十二日在原審訊問時供稱：「（據法院查詢結果，你於九
    十八年五月九日共申辦六支門號，你之前在本院及檢察官偵
    訊時，為何都說九十八年五月九日賣四個門號取得一千六百
    元？）我沒有說賣四個門號，那時法官、檢察官是問我所記
    得的門號，所以我印象中記得是四個門號，我就說我記得的
    ，但我可以確認我就是在九十八年五月九日辦要賣給阿華的
    門號，且於申辦門號完畢後，就將門號都交給阿華」。「（
    你是否只有在九十八年五月九日賣行動電話門號？）對」。
    「（其他時間沒有再賣了嗎？）沒有再賣了」。「（你是否
    只有把申辦的行動電話賣給阿華這個人而已？）對，沒有賣
    給其他人過」。「（你之前跟法官、檢察官說在九十八年五
    月九日賣四個門號，會說賣四個門號是講你所記得的電信公
    司跟門號？）是，門號我就不記得」等語（見原審卷第八０
    至八二頁）；又被告申辦上揭六支行動電話門號之時間既均
    為九十八年五月九日，迄至原審及檢察官訊問其上揭有關出
    售行動電話門號相關案情時，均已逾半年之久，衡情記憶難
    免有所模糊，自不得以其前開供述漏未提及上開臺灣臺北地
    方法院判決之威寶門號去向，即認被告於同一日申辦之上開
    臺灣臺北地方法院判決之威寶門號及本件起訴之遠傳電信行
    動電話門號0000000000係交付不同人士使用。
(四)、綜上所述，本件與前案為同一案件，前案既已判決確定，依
    照首開說明，自應諭知免訴之判決。
四、原審以檢察官公訴意旨所指之事實，已經臺灣臺北地方法院
    檢察署檢察官以九十九年度偵緝字第三０四號聲請簡易判決
    處刑，並由臺灣臺北地方法院以九十九年簡字第八四六號判
    決處有期徒刑四月，如易科罰金，以新臺幣一千元折算一日
    確定等情，認係同一案件，逕依刑事訴訟法第三百零二條第
    一款、第三百零七條，不經言詞辯論，諭知免訴判決，核其
    認事用法均無不合。檢察官上訴意旨仍執陳詞，指摘原判決
    不當，為無理由，應予駁回，並不經言詞辯論為之。
五、本件既應諭知免訴判決，移送併辦意旨（臺灣臺南地方法院
    檢察署九十九年度偵字第六一五七號）略以：被告葉博智於
    九十八年五月九日某時，在臺南市某處，將其當日申辦之行
    動電話門號0000000000號門號卡以四百元之代價
    ，交付予真實姓名年籍不詳之人使用，以此方式幫助他人實
    施詐欺取財犯行，嗣該不詳之人及所屬詐欺集團成員即意圖
    為自己不法之所有，在露天拍賣網站虛偽刊登拍賣ＰＳＰ遊
    戲機之不實訊息；適被害人全聖評於九十八年六月一七日下
    午三時七分許，上網購物瀏覽前開訊息後，陷於錯誤而下標
    購買，並依詐騙集團成員之指示匯款七千元至指定帳戶部分
    。因本案被告幫助詐欺部分業經本院為免訴判決，已如前述
    ，故移送併案部分即與本件無任何裁判上一罪關係，自應退
    回由檢察官另為適法之處理，附此敘明。
六、據上論斷，應依刑事訴訟法第三百六十八條、第三百七十二
    條，判決如主文。
中    華    民    國    100    年    6    月    29    日
                  刑事第二庭    審判長法  官  葉居正
                                      法  官  張桂美
                                      法  官  陳春長
以上正本證明與原本無異。
不得上訴。
                                      書記官  邱如
中    華    民    國  100    年    6    月    29    日